最　高　行　政　法　院　裁　定
                                     100年度裁字第2739號
抗  告  人　陳鍾菁
上列抗告人因與相對人臺北市政府社會局間聲請假處分事件，對
於中華民國100年7月26日臺北高等行政法院100年度全字第31號
裁定，提起抗告，本院裁定如下︰
　　主  文
抗告駁回。
抗告訴訟費用由抗告人負擔。
　　理  由
一、按抗告法院認抗告為不合法或無理由者，應為駁回抗告之裁
    定。
二、緣抗告人原經相對人核列為臺北市低收入戶第2類，嗣於民
    國（下同）100年1月24日向相對人申復調整低收入戶等級為
    第1類，提高補助費，經相對人重新審認抗告人全戶應列計
    人口6人（即抗告人及其母親、長女、次女、三女、長子）
    平均每人每月收入大於新臺幣（下同）1,938元，小於7,750
    元，依100年度臺北市低收入戶家庭生活扶助標準表規定，
    應為低收入戶第2類，乃以100年2月18日北市社助字第10031
    588200號函復抗告人，仍維持抗告人全戶5人（即抗告人及
    其長女、次女、三女、長子）為低收入戶第2類，按月享領
    生活扶助費30,665元（含抗告人生活扶助費5,813元、4名子
    女生活補助費各6,213元，該函誤載抗告人全戶應列計人口
    數及其戶內輔導人口數，相對人業以100年3月7日北市社助
    字第10032627200號函更正在案，併前揭2月18日函下稱原處
    分）。抗告人不服，提起訴願，遭決定駁回，遂提起行政訴
    訟，並聲請為定暫時狀態之處分。
三、本件原裁定以：抗告人全戶5人目前已按月領取相對人核發
    之生活扶助費30,665元，衡情尚無非定本件暫時狀態之處分
    ，生活將陷於刻不容緩之急迫危險可言，且要求聲請人於本
    案判決前忍受上開損害，亦難認達過於苛刻之不利益程度，
    上開損害自非屬重大之損害。況依社會救助法第10條第4項
    規定，低收入戶向主管機關申請生活扶助，經核准者，溯及
    至備齊文件之當月生效，並無聲請人所指如未定本件暫時狀
    態處分，縱令本案勝訴，將因其三女及長子兩人已滿6歲，
    無法回溯補發相關金額，損害無法回復之情事。準此，本件
    並無為防止發生重大之損害或避免急迫之危險，而有依聲請
    人所請定暫時狀態處分之必要性。此外，聲請人復未就其聲
    請定暫時狀態之處分所主張欲防止發生之重大損害確屬存在
    、危險確屬急迫，有暫時規制必要性等法定要件予以釋明，
    核與行政訴訟法第298條第2項規定之要件不符，本件聲請自
    不應准許。
四、抗告意旨略謂：(一)依本院96年度判字第2098號判決意旨，倘
    事實審言詞辯論終結時，抗告人2名子女均已滿6歲時，已先
    喪失被行政審查之資格，行政機關為新行政處分即有適法問
    題，並非如相對人與原審所認為可溯及至備齊文件之當月生
    效時之判斷時點，如此將發生抗告人之損害難以回復之情事
    ，而喪失其尋求司法救濟之目的，難謂無重大損害。本件聲
    請定暫時狀態之處分即為防止發生此一重大損害，有暫時規
    制必要性以維護抗告人權益。另倘原處分撤銷後，行政法院
    判決宣示行政機關有義務為一行政行為時，使相對人誤用社
    會救助法第10條第4項規定而溯及至備齊文件之當月生效，
    補發相關金額。但日後相對人仍可能依社會救助法第9條第2
    項第3款規定或其他法律規定而命抗告人返還所領取之補助
    金額，對抗告人而言並無實益。(二)關於行政訴訟法第298條
    第2項聲請人釋明之要件，抗告人於100年7月4日向原審提起
    行政訴訟之起訴狀已有釋明，原審顯有誤認等語。
五、本院查：
（一）按「於爭執之公法上法律關係，為防止發生重大之損害或
      避免急迫之危險而有必要時，得聲請為定暫時狀態之處分
      。前項處分，得命先為一定之給付。」「除別有規定外，
      關於假扣押之規定，於假處分準用之」行政訴訟法第298
      條第2項、第3項及第302條定有明文。前開所謂爭執之公
      法上法律關係，有定暫時狀態之必要者，係指因防止發生
      重大之損害或避免急迫之危險情事，有就爭執之法律關係
      ，定暫時狀態之必要者而言，此必要之情事，即為定暫時
      狀態處分之原因，行政法院就定暫時狀態假處分必要性為
      判斷時，應依利益衡量之原則，就聲請人因未假處分致本
      案判決勝訴時所生損害與相對人因假處分所生損害衡量比
      較決定之；所稱公法上法律關係，凡適於為行政訴訟標的
      ，而有繼續性者，皆屬之。申言之，定暫時狀態處分之最
      終目的，雖亦在保全將來判決之實現，惟聲請人於得有定
      暫時狀態處分裁定後，在本案執行前，即可依該裁定所定
      暫時狀態實現其權利，相對人亦應暫時履行其義務；茍合
      於上開條件，並經聲請人提出釋明，行政法院即得為定暫
      時狀態之處分，至聲請人起訴主張之實體上理由是否正當
      ，則非屬保全程序之假處分裁定所能審究。另「申請生活
      扶助，應檢附之文件、申請調查及核定程序等事項之規定
      ，由直轄市、縣（市）主管機關定之。前項申請生活扶助
      經核准者，溯自備齊文件之當月生效。」為社會救助法第
      10條第3項、第4項所明定。
（二）本件原裁定已敘明，抗告人申請提高前開低收入戶等級事
      件，抗告人全戶5人目前已按月領取相對人核發之生活扶
      助費30,665元，衡情尚無非定本件暫時狀態之處分，生活
      將陷於刻不容緩之急迫危險可言，亦難認達過於苛刻生活
      條件之不利益程度；況依社會救助法第10條第4項規定，
      低收入戶向主管機關申請生活扶助，經核准者，溯及至備
      齊文件之當月生效，並無聲請人所指如未定本件暫時狀態
      處分，縱令本案勝訴，將因其三女及長子兩人已滿6歲，
      無法回溯補發相關金額，損害無法回復之情事，本件並無
      依聲請人所請定暫時狀態處分之必要性等由，因認本件假
      處分之聲請與行政訴訟法第298條第2項定暫時狀態處分之
      法定要件尚有未合，駁回抗告人之聲請，揆諸前揭說明，
      核無違誤。抗告意旨持其起訴主張之實體上理由是否正當
      指摘原裁定違誤，求予廢棄，難認有理由，應予駁回。
六、據上論結，本件抗告為無理由，依行政訴訟法第104條、民
    事訴訟法第95條、第78條，裁定如主文。
中　　華　　民　　國　　100　 年　　11　　月　　17　　日
                    最高行政法院第四庭
                        審判長法官　藍　獻　林
                              法官　廖　宏　明
                              法官　林　文　舟
                              法官　胡　國　棟
                              法官　林　玫　君

以  上  正  本  證  明  與  原  本  無  異
中　　華　　民　　國　　100　 年　　11　　月　　17　　日
　　　　　　　　　　　　　　　書記官　阮　思　瑩